臺灣臺中地方法院刑事判決　　　　　　　96年度易字第4504號
公　訴　人　臺灣臺中地方法院檢察署檢察官
被　　　告　甲○○
上列被告因詐欺案件，經檢察官提起公訴（96年度偵字第18039
號），本院判決如下：
    主  文
甲○○幫助共同意圖為自己不法之所有，以詐術使人將本人之物
交付，處有期徒刑陸月，如易科罰金，以新臺幣壹仟元折算壹日
，減為有期徒刑月，如易科罰金，以新臺幣壹仟元折算壹日。
    事  實
一、甲○○於民國95年10月21日，見報紙分類廣告刊載「來就借
    ，身分證1 ～10萬，息低，0000000000」廣告，撥打上載電
    話，與不詳姓名、年籍之成年男子聯絡。而甲○○預見該不
    詳成年男子無故蒐集他人帳戶存摺、提款卡，可能遂行財產
    犯罪，竟仍容任該成年男子未來將使用其帳戶以遂行詐騙他
    人財物之犯行，並不違背其本意，於同年11月10日後某日19
    或20時許，與該成年男子相約在台中市○○區○○路與西屯
    路口，向該不詳男子借款新臺幣（下同）一萬元，約定預扣
    利息二千元，實得八千元，甲○○基於幫助詐欺取財之犯意
    ，將其所有台中福安郵局帳號：00000000000000號帳戶存摺
    、提款卡及密碼，交付該成年男子，任由該成年男子所屬詐
    欺集團藉以遂行犯罪。嗣該成年人所屬詐欺集團取得上開帳
    戶存摺、提款卡及密碼後，竟意圖為自己不法之所有，基於
    詐欺取財之犯意聯絡，於同年11月29日，在自由時報F8版刊
    登「可向八家銀行聯合貸款」廣告。乙○○需款孔急，於同
    日見上開廣告，撥打上開廣告所載電話，與詐欺集團所屬不
    詳姓名、年籍，自稱「張小姐」之成年女子洽談，隨後該女
    子對乙○○佯稱：係代辦借款公司，可幫忙向銀行借款三十
    萬元云云，使乙○○陷於錯誤，依「張小姐」電話指示，於
    同日及翌日（同年月30日）先後匯款八千零三十六元、一萬
    四千二百元及一萬二千元，共計三萬四千二百三十六元入上
    開帳戶，再由詐欺集團人員至不特定提款機領取贓款。嗣因
    乙○○發覺遭騙，報警查獲，始悉上情。
二、案經臺中市警察局第六分局報請臺灣臺中地方法院檢察署檢
    察官偵查起訴。
    理  由
壹、程序方面：
    按被告以外之人於審判外之言詞或書面陳述，除法律有規定
    者外，不得作為證據。被告以外之人於審判外之陳述，雖不
    符刑事訴訟法第一百五十九條之一至四之規定，而經當事人
    於審判程序同意作為證據，法院審酌該言詞陳述或書面陳述
    作成時之情況，認為適當者，亦得為證據。刑事訴訟法第一
    百五十九條第一項、第一百五十九條之五第一項分別定有明
    文。被害人乙○○之警詢筆錄，為被告以外之人在審判外之
    陳述，原不得作為證據，但經被告同意作為證據，本院審酌
    該言詞陳述作成之情況，認為適當，得為證據，合先敘明。
貳、實體方面：
一、訊據被告甲○○於本院坦承於上揭時、地，向不詳成年男子
    借款一萬元，實際取得八千元，並交付其所有上開郵局帳戶
    存摺、提款卡及密碼於該成年男子等情不諱，惟否認有何幫
    助詐欺取財犯行，辯稱：交付帳戶等資料於該成年男子時，
    該男子說要還利息，就匯到帳戶，他會去領，沒有想過可能
    遭持以犯罪云云（詳本院卷11、12頁）。惟查：
  (一)被告於95年11月10日後某日，向不詳成年男子借款一萬元，
    實拿八千元，並提供其所有上開郵局帳戶存摺、提款卡及密
    碼於該不詳成年男子。該不詳成年男子所屬詐欺集團取得上
    開物品後，於同年11月29日，在報紙上刊登可供借款之詐騙
    廣告。嗣被害人乙○○見該廣告，撥打電話與不詳成年女子
    洽談，陷於錯誤，先後匯款三萬四千元至被告上開帳戶等情
    ，業據被告於本院坦承不諱，經核與被害人乙○○於警詢指
    訴情節相符，並有郵政國內匯款執據、郵政存簿金立帳申請
    書、印鑑單、客戶歷史交易清單及國民身分證影本在卷可稽
    ，此部分事實，堪以認定。
  (二)又金融帳戶之申請甚為簡易方便，亦無信用問題，如有使用
    帳戶之需要，自可自行開戶，如非供作犯罪出入之帳戶或其
    他不法目的，應無必要隱匿自己名義帳戶而使用他人金融帳
    戶。此外，邇來犯罪集團利用各種名義，進行各種犯罪層出
    不窮，該等犯罪，多數均以人頭帳戶或行動電話門號為掩飾
    。被告既於檢察官訊問時自承：提供帳戶存摺、提款卡及密
    碼予他人，是有可能會被拿去犯罪，但我無法預防等語甚詳
    （詳偵卷6 頁）。由此觀之，被告交付帳戶等資料於他人時
    ，主觀上已預見該人可能持以犯罪。又縱使被告無法預防詐
    欺集團犯罪，但其為順利取得借款，仍執意提供帳戶予他人
    使用，益證被告有容任他人使用其帳戶犯罪之不確定故意。
    又被告年滿18歲，且智力成熟，對此應知之甚詳，竟仍將上
    開帳戶存摺、提款卡及密碼提供予姓名年籍不詳之人使用，
    事後復以無法預防他人犯罪為由卸責，足見被告有容任犯罪
    集團利用其帳戶犯詐欺罪之不確定故意。
  (三)至於被告於本院提出之報紙影本一紙，固得證明被告所有帳
    戶等資料之去向。然被告既於借款之際，已預見其帳戶等資
    料可能遭詐欺集團使用，為順利借得款項，仍提供帳戶等資
    料於詐欺集團，已無礙於上開犯行之成立。是該報紙影本一
    紙，尚不足為有利於被告之認定，併此說明。
  (四)綜上，本件事證明確，被告犯行，堪以認定。
二、詐欺集團取得被告之帳戶存摺等資料，藉以供被害人乙○○
    匯款使用，該詐欺集團係共同犯刑法第三百三十九條第一項
    詐欺取財罪。而被告提供帳戶存摺等資料予該犯罪集團成員
    ，係基於幫助他人犯詐欺取財罪之間接故意，且屬詐欺罪構
    成要件以外之行為。核被告所為，係犯刑法第三十條第一項
    前段、第三百三十九條第一項之幫助詐欺取財罪。被告為幫
    助從犯，按正犯之刑減輕其刑。爰審酌被告提供存摺、提款
    卡及密碼予詐欺集團遂行詐欺取財犯罪，使被害人王淵欽陷
    於錯誤，匯款三萬四千二百三十六元，及犯後否認犯行等一
    切情狀，量處如主文所示之刑，併宣示如易科罰金之折算標
    準。又被告所犯本罪，係於96年4 月24日前，合於減刑條件
    ，應依中華民國九十六年罪犯減刑條例第二條第一項第三款
    、第七條，減為有期徒刑三月，併依同條例第九條規定，諭
    知如易科罰金之折算標準。
據上論斷，應依刑事訴訟法第二百九十九條第一項前段，刑法第
三十條第一項前段、第二項、第三百三十九條第一項、第四十一
條第一項前段，刑法施行法第一條之一，中華民國九十六年罪犯
減刑條例第二條第一項第三款、第七條、第九條，判決如主文。
本案經檢察官丙○○到庭執行職務
中　　華　　民　　國　　96　　年　　10　　月　　29　　日
                刑事第十六庭  審判長法  官  林念祖
                                    法  官  楊文廣
                                    法  官  柯志民
上正本證明與原本無異。
如不服本判決，應於收受送達後十日內向本院提出上訴書狀（應
敘述具體理由並附繕本）。
上訴書狀如未敘述理由，應於上訴期間屆滿後二十日內補提理由
書於本院。
                                    書記官  蕭榮峰
中　　華　　民　　國　　96　　年　　10　　月　　29　　日
論罪之法條全文：
刑法第三百三十九條
意圖為自己或第三人不法之所有，以詐術使人將本人或第三人之
物交付者，處五年以下有期徒刑、拘役或科或併科一千元以下罰
金。
以前項方法得財產上不法之利益或使第三人得之者，亦同。
前二項之未遂犯罰之。
